最高法院刑事判決　　　　　　　　　　　　　　　八十七年度台上字第二二七○號
　　上　訴　人　甲○○
右上訴人因違反懲治走私條例案件，不服台灣高等法院中華民國八十六年十一月二十
八日第二審更審判決（八十六年度上更(一)字第一四五號，起訴案號：台灣板橋地方法
院檢察署八十三年度偵字第一三八九九號），提起上訴，本院判決如左：
    主  文
原判決撤銷，發回台灣高等法院。
    理  由
本件原判決認定：上訴人甲○○為台北市○○○路煜晟企業有限公司（下稱煜晟公司
）負責人，其與業經判處罪刑確定之黃金營共同謀議走私未稅洋煙販賣牟利，於民國
八十年六月一日由黃金營提供所營彰化縣花壇鄉文郁興業有限公司（下稱文郁公司）
之公司執照及印鑑卡等資料，交由上訴人據以辦理進口事宜，上訴人即於同年月九日
以文郁公司及煜晟公司名義，申報自日本進口塑膠粒及化學品，委由不知情之吉洋船
務代理股份有限公司信春輪載運六只貨櫃，夾藏日本製MILD SEVEN牌洋菸共一千九百
三十五箱，由基隆走私入境，經警查獲等情，因予維持第一審判決，依牽連犯從一重
論處上訴人共犯修正前懲治走私條例第二條第一項之私運管制物品進口逾公告數額罪
刑，固非無見。
惟按：(一)犯罪事實應依證據認定之，無證據不得推定其犯罪事實，為刑事訴訟法第一
百五十四條所明定。上訴人有無該申報進口以遂行走私之行為，須依證據認定之。原
判決係以共犯黃金營於八十年七月十二日及八十年八月十三日警訊時之供述與指認上
訴人口卡上照片為真實，並有該走私洋菸及財政部基隆關稅局函示其完稅價格為證，
認定上訴人有本件犯行。然觀諸黃金營於各該警訊供述所稱：「大概是六月一日我的
朋友甲○○到公司找我商量借用我公司的名義要進口塑膠粒，基於朋友立場，我就借
給他了，並不知道他會走私洋菸。」「他說他的公司無法辦理進口，所以請我把執照
借給他。」「基於朋友立場就借給他了，沒有想到那麼多（指借予執照會供作走私之
用）。」等語（見台灣基隆地方法院檢察署八十年度偵字第二五九七號偵查卷第五頁
、第七頁），僅能證明上訴人有該借用文郁公司執照等資料之事實而已。至於上訴人
有無進而以文郁公司及煜晟公司名義，申報自日本進口塑膠粒及化學品，委由不知情
之船務公司以貨櫃夾藏走私扣案洋菸入境，自應尚有相關證據，諸如：該申報資料、
委託書等，以資證明。乃原判決僅以上訴人借用文郁公司執照等資料之事實，即認扣
案之走私洋菸為上訴人假申報進口塑膠粒、化學品而予走私入境，顯與認定事實應憑
證據之規定不合。(二)審理事實之法院，對於與待證事實有重要關係之事項，均應為必
要之調查，然後基於調查所得之證據以為判斷之基礎，否則，即有應於審判期日調查
之證據而未予調查之違法。卷查，上訴人之教育程度僅為國校畢業，有其口卡附台灣
基隆地方法院檢察署八十年度偵字第二五九七號偵查卷第十七頁可證。又案外人林進
發曾以上訴人為人頭申請設立煜晟公司，為原審法院八十一年度上訴字第六一七六號
刑事判決所認定之事實（見八十四年度上訴字第四四二三號卷第一一四－一二六頁）
。另據上訴人在原審以：伊身分證曾經被許志宏拿去冒用報稅，伊已對許志宏提出告
訴等語為辯，否認參與本案走私犯行（見上更(一)卷第十四頁）。是上訴人或煜晟公司
名義有無被他人利用而為本案犯罪﹖上訴人是否知情而與之共同犯罪﹖不無疑問。上
開事項攸關上訴人有無犯罪及共犯人數之認定，自應為必要之調查。原判決並未依職
權調查審究，亦難謂適法。以上或為上訴意旨所指摘，或為本院得依職權調查之事項
，應認原判決仍有撤銷發回更審之原因。
據上論結，應依刑事訴訟法第三百九十七條、第四百零一條，判決如主文。
中      華      民      國    八十七    年      六      月    二十六    日
                              最高法院刑事第二庭
                                  審判長法官  施  文  仁
                                        法官  陳  炳  煌
                                        法官  張  淳  淙
                                        法官  洪  文  章
                                        法官  林  錦  芳
      右正本證明與原本無異
                                              書  記  官
中      華      民      國    八十七    年      七      月      二      日
